【裁判字號】    99,勞小上,7
【裁判日期】    990730
【裁判案由】    給付薪資   等
【裁判全文】
臺灣高雄地方法院民事判決             99年度勞小上字第7號
上  訴  人  張秀萍即建禾文理短期補習班
被上訴  人  甲○○
上當事人間請求給付薪資等事件，上訴人不服本院鳳山簡易庭民
國99年4月28日99年度鳳勞小字第1號判決，提起上訴，本院判決
如下：
    主  文
上訴駁回。
第二審訴訟費用新臺幣壹仟伍佰元由上訴人負擔。
    理      由
一、按對於小額程序之第一審裁判之上訴，非以其違背法令為理
    由，不得為之；上訴狀內應記載上訴理由，表明下列各款事
    項：（一）原判決所違背之法令及其具體內容。（二）依訴
    訟資料可認為原判決有違背法令之具體事實，民事訴訟法第
    436條之24第2 項、第436條之25分別定有明文；而所謂判決
    違背法令係指判決不適用法規或適用不當者而言。復按小額
    程序之第二審判決，有下列情形之一者，得不經言詞辯論為
    之：（一）經兩造同意者；（二）依上訴意旨足認上訴為無
    理由者，同法第436條之29亦定有明文，合先敘明。
二、被上訴人起訴主張：伊於民國98年2 月底投履歷應徵上訴人
    補習班工讀生職務，上訴人告知每日下午五點開始上班，上
    班超過4 小時就算加班，同年3 月1 日伊正式至上訴人公司
    上班，工作截至同年6 月2 日。當時伊並不知道薪資為何，
    惟因職務為工讀生，適用勞動基準法（下稱勞基法），故認
    應有最低的薪資之保障。直至領取薪資時，伊才詢問並表示
    依照勞基法時薪應有新臺幣（下同）95元，上訴人承諾會補
    發短少部份，然迄今仍未補發。嗣後上訴人以訴外人陳怡安
    竊取補習班資料為由，要求伊重簽一份契約，若不從則須簽
    自願離職單，否則上訴人將不再給付任何薪資。但伊從未簽
    署任何承攬契約，訴外人陳怡安竊取資料之行為，亦與伊無
    關。又上訴人以伊所填寫之補習班進度月報表作為上訴人承
    攬員工之證據，惟該月報表僅係普通之進度表，上訴人於5
    月份才開始要求伊填寫，並告知若不填寫則無法領取薪資，
    且以該月報表作為發放薪資之評定標準。上訴人多次對伊之
    薪資進行不當扣款，更因伊不肯簽自願離職單而未核發5 月
    份及6 月份薪資，是伊於任職之3 個月期間內，共受有下列
    損失：3 月份上班時數84小時、加班時數21小時，應給付
    薪資合計為10,633.4元（84×95＋21×95×1.33），上訴人
    僅支付5,525 元，尚積欠5,104.8 元；4 月份上班時數10
    4.5 小時、加班時數27小時，應給付薪資合計為13,339元（
    104.5 ×95＋27×95×1.33），上訴人僅支付9,425 元，尚
    積欠3,914 元；5 月份上班時數99.5小時、加班時數19小
    時，應給付薪資合計為11,853.2元（99.5×95＋19×95×1.
    33）；6 月份上班時數9 小時、加班時數2 小時，應給付
    薪資合計為1,107.7 元（9 ×95＋2 ×95×1.33），合計共
    22,483元。爰依勞基法之規定提起本訴，並聲明請求：上
    訴人應給付被上訴人22,483元及自支付命令狀繕本送達翌日
    即98年12月8 日起至清償日止，按週年利率百分之五計算之
    利息；訴訟費用由被告負擔。
三、上訴意旨則以：上訴人依實際工作日誌及陳怡安之自白書陳
    稱被上訴人與伊之間有簽約之事實，且於兩次言詞辯論庭中
    ，被上訴人先稱其未簽約，嗣於上訴人提出前揭物證後始改
    稱合約沒有遭竊、仍在其持有中，顯見被上訴人早已認知兩
    造間具有承攬之事實無疑。又放勤卡及5 月報表等全部報表
    均由被上訴人親自上傳，以作為請領報酬之依據，且上訴人
    在場時也明白告知若完成度為百分之百，則可以領得最高之
    報酬，並謂此報表並非作為本班主管之考核用途，是該報表
    既非本班主管所填寫，且該報表內之報告事項均以有無句及
    效果達成度作為主要填寫內容，實與以工作結果及目的為主
    要內容之承攬工作相符，顯無被上訴人受監督管理而工作之
    事實，況若於每月請款日，承攬者若無提出此工作完成度之
    驗收證明，又有何依據得向上訴人請領報酬呢？再者，補習
    班人員均以放勤卡作為進入證明，以防止犯罪事件，此行為
    已行之多年，且於被上訴人放勤卡上簽名者非為本班所委任
    之主管，是該放勤卡僅能證明被上訴人出入本班之時間為何
    ，並非工作時間放勤表，亦非用以作為管束之用途，被上訴
    人均係照心情決定是否來上班，且從未向唯一之主管即上訴
    人請示核准請假事宜，是上訴人從未有管束管理被上訴人之
    事實，被上訴人係自我認定訴外人吳彩音為主管，惟該訴外
    人與本班之間並無委任主管之實。故本班所有工作者均係單
    純的承攬，上訴人只重視工作結果而非過程管束，原判決所
    為不利上訴人之判斷，顯有判決違背法令之違誤云云。
四、經查，本件訴訟標的金額為10萬元以下，原審乃依小額訴訟
    程序審理，而上訴人對於該小額訴訟第一審判決不服提起上
    訴，核其上訴理由無非係以上訴人與被上訴人間係成立承攬
    關係，故上訴人係以承攬人之工作完成度給付報酬，而被上
    訴人既已簽定承攬契約，自不得再適用勞基法之相關規定向
    其請求短少報酬，原審認定兩造間係受有監督管理之僱用關
    係而判命上訴人應給付被上訴人之薪資，誠屬有誤云云，上
    訴人並提出櫃檯日誌及訴外人陳怡安之自白書，欲就被上訴
    人已簽定承攬契約乙節加以證明，惟前揭文件均屬私文書，
    仍有遭擅自塗改或增刪之可能，其可信性較低，且上訴人確
    實無法提出被上訴人所簽定之承攬契約書以供本院審究，復
    參酌被上訴人陳稱其從未簽定任何承攬合約等語，上訴人就
    此部分所為主張，委無足採。況雙方若無承攬關係，則依照
    高雄縣政府勞工局函覆內容，補習班所聘僱之工讀生、講師
    及講師助理如具僱佣關係則應適用勞基法相關規定辦理，是
    本件上訴人既於應徵之際即告知被上訴人係擔任工讀生一職
    ，且被上訴人亦係以月報表後方教務行政事務要點檢核之範
    圍內自行評估工作完成度，顯認其仍需於上訴人所規定事項
    內完成工作內容，即對於服勞務之方法受有上訴人之管理監
    督，故被上訴人自得適用勞基法向上訴人請求發放短少之薪
    資，原審取捨證據、認定事實及依職權解釋意思表示，並無
    不當，準此，原審根據兩造間之僱佣關係事實存在而為上訴
    人敗訴之判決，甚難謂其判決有不適用法規之當然違背法令
    之情；再者，上訴人所舉上開辯詞，純屬事實上之爭執，復
    未具體指明原判決究有何違背法令之處及其具體內容，揆諸
    前揭規定，其上訴自屬不合法，應予駁回之。綜上所述，原
    審判決並無違背法令或經驗法則之情事，上訴意旨指摘原判
    決違背法令，洵屬無據，爰不經言詞辯論，逕予駁回其上訴
    。
五、末按於小額訴訟之上訴程式，法院為訴訟費用之裁判時，應
    確定其費用額，民事訴訟法第436條之19第1項、第436條之3
    2 第1 項定有明文。本件上訴人小額訴訟之上訴，既經駁回
    ，關於第二審訴訟費用自應由上訴人負擔。查本件第二審訴
    訟費用即裁判費1,500 元，應由上訴人負擔，爰併予確定如
    主文第2 項所示。
六、據上論結，本件上訴顯無理由，依民事訴訟法第436 條之29
    第2 款、第436 條之32第1 、2 項、第436 條之19第1 項、
    第449 條第1 項、第78條，判決如主文。
中    華    民    國    99    年    7     月    30    日
                民事鳳山分庭  審判長法  官 楊富強
                                    法  官 何悅芳
                                    法  官 林意芳
以上正本係照原本作成。
本件不得上訴。
中    華    民    國    99    年    8     月    3     日
                                    書記官 劉國偉

司法院資訊處製作；財團法人民間司法改革基金會備份。
